【裁判字號】    89,易,3179
【裁判日期】    890921
【裁判案由】    詐欺等
【裁判全文】
臺灣高雄地方法院刑事判決                        八十九年度易字第三一七九號
    公  訴  人  臺灣高雄地方法院檢察署檢察官
    被      告  丙○○
右列被告因詐欺等案件，經檢察官提起公訴（八十八年度偵字第二八０五八號），本
院判決如左：
    主  文
丙○○意圖為自己不法之所有，而侵占遺失物，處罰金壹仟元，如易服勞役，以佰
元折算壹日。又意圖為自己不法之所有，以詐術使人將本人之物交付，處罰金伍仟元
，如易服勞役，以佰元折算壹日。應執行罰金伍仟伍佰元，如易服勞役，以佰元
折算壹日。
    事  實
一、丙○○於民國八十八年九月間某日下午十六時許，在高雄市○○○路附近，拾獲
    不詳姓名之人所遺失未經持卡人簽名之玉山銀行卡號000000000000
    0000號信用卡一張（係以乙○○所持有誠泰銀行發行之卡號0000000
    000000000號信用卡盜拷而成），不知該信用卡係遭人盜拷之偽卡，竟
    意圖為自己不法之所有，而將該張信用卡侵占入己。之後，丙○○知悉當時與其
    同在高雄市○○○路四號地下室任職之甲○○尚未申辦信用卡使用，乃另意圖為
    自己不法之所有，於同月二十三日，在二人前揭任職之地下室Ｂ０二室，向甲○○佯稱可以為其代辦信用卡，手續簡單快速，惟須繳交手續費新台幣（下同）三
    千元等語，致甲○○信以為真而交付三千元，丙○○旋即於同月三十日，以前揭
    拾獲之信用卡充數交付甲○○，並向其稱只要在卡後簽上本名即可使用等語，甲○○不疑有他，乃於卡後簽名，並於當日下班後隨即持往高雄市○○○路一００
    號明樣電腦公司刷卡消費，經該店老闆向聯合信用卡中心查詢後，發覺係偽卡，
    報警處理，而循線查獲上情。
二、案經高雄縣警察局岡山分局報請臺灣高雄地方法院檢察署檢察官偵查起訴。
    理  由
一、訊據被告丙○○固坦承於右揭時地拾獲失未經持卡人簽名之玉山銀行卡號000
    0000000000000號信用卡之事實，惟矢口否認有將該信用卡侵占入
    己並持以向甲○○詐欺之犯行，辯稱：伊本來要將該張信用卡交到五福路派出所
    處理，但甲○○知悉後便向其將信用卡借走，後來伊亦找不到甲○○要回信用卡
    云云。惟查，被告拾獲之前揭信用卡，係以乙○○所持有之誠泰銀行發行卡號0
    000000000000000號信用卡盜拷而成之偽卡，業據李亞青於警訊
    中陳明，又被告嗣以假借代辦信用卡名義，向甲○○收取三千元後，以其拾獲之
    該張信用卡充數交付甲○○等情，復經被害人甲○○於警、偵訊及本院審理指訴
    ：約於八十八年九月中旬，丙○○曾向伊表示可幫其代辦信用卡，手續簡單、快
    速，伊當時未予理會，嗣於同月二十三日左右，伊在兩人任職之高雄市○○○路
    四號地下室向丙○○表示欲辦信用卡需要什麼資料，曾某表示只要身分證及繳交
    三千元手續費即可，伊當時即將身分證交付曾某，並於翌日繳交三千元予伊，請
    其代辦信用卡，曾某當時表示約五天即可拿到信用卡，後於同月三十日十七時左
    右，在前揭地點，曾某便交付玉山銀行卡號0000000000000000
    號ＶＩＳＡ一張予伊，並表示只要在信用卡後面簽名即可使用等語在卷，並有該
    張信用卡正反面影本各一張在卷足憑，而被告確曾向甲○○表示可為其代辦信用
    卡一事，亦有與被告及甲○○同在該地下室任職之江怡溱在場聽聞，亦據證人江
    怡溱於本院到場證明可佐（見本院八十九年八月二十二日審判筆錄），被害人甲○○前揭指述，應堪以採信。被告雖辯稱：是甲○○知悉伊拾獲該張信用卡，而
    向其將信用卡借走，後來伊亦找不到甲○○向其要回云云，然以目前市面上信用
    卡之申請使用廣為簡單普遍之情況而言，信用卡之使用，須先由申請人於背面簽
    名欄內簽上本人之姓名後，始可持以向商家刷卡消費，且持卡消費時，亦須於簽
    帳單上簽上與信用卡相同之姓名，如信用卡上之簽名與原申請人不同，一經查循
    即可發覺有異，根本不可能刷卡成功等情，應為一般人所普遍知悉之常識，甲○○雖初次始用信用卡，然對前述信用卡之使用規則，亦應當知情，然由甲○○嗣
    於該信用卡背面簽上其本名，並持往高雄市○○○路一００號明樣電腦公司以自
    己之名義刷卡消費，經該店老闆向聯合信用卡中心查詢，發覺卡片之簽名與真卡
    之申請人及發卡銀行均不符而報警處理等情以觀，倘若甲○○知悉該張信用卡係
    被告所拾獲之信用卡，當亦知悉既係他人之信用卡，縱其於信用卡上簽其本名，
    仍無法刷卡消費，自不可能仍於卡上簽上本名，且以自己之名義持卡簽帳消費，
    是由甲○○自為信用卡申請人簽名使用之情可知，其顯然認為該信用卡係以其名
    義所申請領用者，足認其應不知該張信用卡係被告所拾獲之他人信用卡，被告辯
    稱甲○○知悉該張信用卡是伊拾獲一情，雖舉證人賴冠傑、陳俊祥二人試圖證明
    ，然證人賴冠傑、陳俊祥二人於偵查中及本院審理時均僅證稱：知悉被告拾獲信
    用卡一事，但對於甲○○是否亦知悉則均稱不知情等語（見本院偵查卷第十二頁
    正反面及本院八十九年八月八日審判筆錄），足見該二證人之證詞，亦僅能證明
    被告確有拾獲信用卡一事（事實上被告對此亦自始不爭執），尚無從證明甲○○
    對此亦知情，況被告另稱：甲○○將信用卡借走後，伊便找不到其人要回信用卡
    云云，亦經前揭證人江怡溱證稱：伊聽聞被告詢問甲○○是否要辦理信用卡前後
    期間，甲○○仍有正常上班，不可能找不到甲○○等語可按（見前揭筆錄），再
    再亦證被告前揭辯詞，均非實情，要不足採信。再者，被告拾獲信用卡時，並不
    知悉該張信用卡係以乙○○所持有誠泰銀行發行之卡號00000000000
    00000號信用卡盜拷而成之偽卡一情，亦據被告陳明在卷可按，其顯然誤認
    為他人遺失之真卡而將之侵占入己，其後再假借代辦信用卡名義，向甲○○詐取
    三千元手續費，而以該拾獲之信用卡充數交付甲○○等事實，洵堪肯認。綜上，
    本件事證明確，被告侵占及詐欺犯行洵堪認定。
二、按被告拾獲之信用卡，雖係他人以乙○○所持有之誠泰銀行發行卡號00000
    00000000000號信用卡盜拷而成之偽卡，惟被告於拾獲當時並不知悉
    係盜拷之偽卡，認係他人遺失之信用卡，已據其陳明可按，足認被告確係認該信
    用卡為遺失物，是其將之侵占入己，核其所為，應係犯刑法第三百三十七條侵占
    遺失物罪。其嗣以假借代辦信用卡收取手續費名義，向甲○○詐取三千元後，以
    該拾獲之信用卡充數交付甲○○部分，核係另犯同法第三百三十九條第一項之詐
    欺取財罪。又被告侵占該之信用卡後，雖持以向甲○○詐取三千元，惟尚難認其
    侵占之初即有以該信用卡詐欺之意圖，是其持以詐欺取財犯行，應係嗣後另行起
    意所為，應無方法結果之關係，故其所犯上開二罪，犯意應各別，且行為互殊，
    應予分論併罰，公訴人認有方法結果之牽連關係，容有誤會，附此敘明。爰審酌
    被告拾獲遺失物，竟未報警處理，而將之侵吞入己，嗣又持向他人詐騙金錢，行
    徑實令人非議，且品行應有瑕疵，姑念其年僅十九歲，且前無犯罪前科，素行良
    好，有臺灣高雄地方法院檢察署刑案資料查註紀錄表在卷可參，因一時貪念觸法
    ，且所侵占之物係遭人盜拷之偽卡，向被害人詐得之金錢亦僅三千元，行為所生
    之危害尚非重大，被害人甲○○亦於本院陳明願原諒被告在卷等一切情狀，酌情
    分別量處主文所示之罰金刑，及罰金易服勞役之折算標準，並定其應執行刑。
據上論斷，應依刑事訴訟法第二百九十九條第一項前段，刑法第三百三十七條、第三
百三十九條第一項條、第五十一條第七款、第四十二條第二項，罰金罰鍰提高標準條
例第一條前段、第二條判決如主文。
中      華      民      國    八十九    年      九      月    二十一    日
                                  臺灣高雄地方法院刑事庭
                                      法  官  陳淑卿
右為正本，係照原本作成，證明與原本無異。
如不服本判決，應於送達後十日內，向本院提出上訴狀。
                                      書記官  陳朝宗
中      華      民      國    八十九    年      九      月    二十八    日
附錄本案論罪科刑法條：
刑法第三百三十七條、第三百三十九條第一項。
意圖為自己或第三人不法之所有，而侵占遺失物、漂流物或其他離本人所持有之物者
，處五百元以下罰金。
意圖為自己或第三人不法之所有，以詐術使人將本人或第三人之物交付者，處五年以
下有期徒刑、拘役或科或併科一千元以下罰金。


司法院資訊處製作；財團法人民間司法改革基金會備份。
